【裁判字號】    95,醫,13
【裁判日期】    971203
【裁判案由】    損害賠償
【裁判全文】
臺灣臺北地方法院民事判決                95年度醫字第13號
原      告   乙○○
兼      上
法定代理人   甲○○
             丙○○
共      同
訴訟代理人   李聖隆律師
被      告   國立臺灣大學醫學院附設醫院
法定代理人   戊○○
被      告   丁○○
共      同
訴訟代理人   己○○
             林順益律師
上列當事人間請求損害賠償事件，本院於民國97年11月3 日言詞
辯論終結，判決如下：
    主      文
原告之訴及假執行之聲請均駁回。
訴訟費用由原告負擔。
    事實及理由
壹、程序方面：
    本件被告國立臺灣大學醫學院附設醫院之法定代理人由林芳
    郁變更為戊○○，業據提出國立臺灣大學97年5月9日校人字
    第0970017275號聘函、醫療機構開業執照影本附卷，並經其
    具狀聲明承受訴訟，核無不合，應予准許。
貳、實體方面：
一、原告主張：
(一)、原告於95年3 月2 日向鈞院聲請閱覽證據（病歷）保全卷宗
    ，其後同年月13日上午閱卷影印後，於95年3 月14日送請專
    門人士研究後才知原告所受損害之賠償義務人為被告國立臺
    灣大學醫學院附設醫院（下稱臺大醫院）及丁○○醫師，則
    本件侵權行為請求權時效應自95年3 月2 日閱卷日起算，至
    原告於95年4 月18日提起本件民事醫療損害賠償訴訟時，並
    未罹於債務不履行請求權之消滅時效，合先敘明。
(二)、原告乙○○為民國87年5 月20日出生，於88年1 月21日經臺
    大醫院醫師診斷為心室中膈缺損及心房中膈缺損。嗣於同年
    月27日入院，於29日上午由丁○○醫師主刀實施手術，手術
    前丁○○醫師並未依行為時醫療法第1 條、第46條及第58條
    之規定向乙○○之法定代理人即原告甲○○及丙○○說明手
    術原因、成功率、可能之併發症及危險，甲○○及丙○○在
    未經充分告知說明的醫療資訊不足情況下，只好同意丁○○
    醫師為乙○○作手術，乙○○於88年1 月29日接受手術後，
    有低效性呼吸型態、陣發性上心室心博加速、發燒且四肢冰
    冷需載手套、腳套及蓋毛毯，復因感染而一直發燒不退，找
    不出感染源，且併發癲癇、腦膜下滲漏，依88年2 月3 日下
    午5 點30分頭部電腦斷層掃描結果，診斷有蛛蜘網膜下出血
    及血流栓塞情形，嗣至88年2 月25日經腦波檢查報告指出有
    中度瀰漫性腦部功能障礙，足見丁○○醫師對於乙○○手術
    後併發症的防免未盡注意義務，有違民法第184 條第1 項及
    第19 1條之3 等規定，丁○○醫師未盡善良管理人注意義務
    ，此種注意義務違反為醫療契約不完全給付中加害給付，有
    違當時消費者保護法施行細則第6 條醫療服務提供，不符當
    時醫療科技或醫療專業水準，丁○○醫師因執行職務不法侵
    害原告之權利，其僱用人即臺大醫院對於丁○○醫師職務執
    行之監督自有疏失。
(三)、乙○○現有極重度多重障（智障、語障）及因腦部弱智而有
    精神分裂及自閉症等重傷害，被告迄今未曾聞問，爰請求20
    0 萬元精神慰藉金，甲○○及丙○○分別係乙○○之父母，
    與乙○○間有親密的親子關係，乙○○因受重大醫療傷害持
    續終身，其父母即甲○○及丙○○在精神上自感受莫大痛苦
    ，依法各請求精神慰撫金200 萬元。乙○○因前揭重傷害，
    需要專人特別照顧，現由其母丙○○看護及照顧，依臺北市
    93年度男性平均餘命（年齡）為77.93 歲，乙○○自88年3
    月6 日從被告醫院出院日滿1.25歲起至165 年（滿77.93 歲
    止）共有76年時間，以職業護士看護一天三班，平均每位病
    人每月看護費用至少6 萬元即每天至少2,000 元計算，並依
    霍夫曼計算法扣除中間利息，總計為22,615,743元，原告暫
    時僅請求1200萬元，爰依民法第184 條第1 項及第2 項、第
    191 條之3 、第188 條第1 項規定提起本訴，並為先位聲明
    ：(1)被告應連帶給付乙○○1,400 萬元、甲○○200 萬元、
    丙○○200 萬元，並均自本起訴狀繕本送達之翌日起至清償
    日止，依週年利率5%計算之利息。(2)願提供擔保，請准予宣
    告假執行；又依民法第224 條、第227 條、第227 條之1 及
    消費者保護法（下稱消保法）第51條但書之規定提起備位之
    訴，並為備位聲明：(1)臺大醫院應給付乙○○1,400 萬元、
    甲○○200 萬元、丙○○200 萬元，並均自本起訴狀繕本送
    達之翌日起至清償日止，依週年利率5%計算之利息。(2)願提
    供擔保，請准予宣告假執行。
二、被告均以：
(一)、乙○○於93年1 月即向鈞院聲請保全證據，鈞院於93年2 月
    3 日即以93年度聲字第429 號裁定准許保全證據，並於同年
    2 月17日前往臺大醫院進行保全證據程序完畢，本件請求權
    可行使時間最遲應自93年2 月17日起算，迄原告於95年4 月
    18日起訴時，已逾侵權行為2 年之消滅時效。
(二)、乙○○於87年5 月20日在林口長庚醫院出生，出生時為懷孕
    僅31週早產兒，體重1480公克，並因罹患先天性心臟病心室
    中膈與心房中膈缺損合併鬱血性心衰竭，於87年8 月11日在
    該院接受分次姑息性手術（即肺動脈紮束），出院後仍有呼
    吸急促、盜汗、厭奶及體重不增、發育遲緩、心衰竭及發紺
    等現象，故於88年1 月21日轉進臺大醫院小兒科，於次日接
    受心導管檢查，診斷為巨大心室中膈缺損合併肺動脈高壓暨
    右心室出口及肺動脈阻塞，因已接受過肺動脈紮束術仍有明
    顯症狀，唯一治療方法是開心修補，遂於88年1 月27日經說
    明與家屬同意後，於同年月29日接受直視下開心手術，修補
    心室中腔缺損及右心室與肺動脈整形術，乙○○術後第5 天
    發生抽搐情況，經腦部電腦斷層檢查結果為微量硬腦膜下積
    水合併輕微腦水腫（在早產嬰兒開心手術，因需體外循環，
    可能會造成約10% 至20% 的病童會有此類併發症發生），經
    臺大醫院小兒神經科診治且以藥物治療後，於88年3 月6 日
    出院，乙○○住院期間並未發生腦幹出血的情形，出院後繼
    續在門診追蹤也無明顯神經學症狀，復經小兒神經科腦波圖
    檢查無異常，且未再有抽搐現象發生，因此，乙○○日後發
    育遲緩及神經學上的異常，與心臟手術無關。惟乙○○曾於
    88年8 月12日摔倒撞傷頭部，於次日至臺大醫院小兒神經科
    門診，經核磁共振檢查有右側大腦硬腦膜下積血，隨即於88
    年8 月21日住院並於同年月25日接受腦部手術，依腦部手術
    記錄所見，其抽出物為粘稠、暗紅色血腫塊，且電腦斷層顯
    示血腫塊影像與前次開心手術後微量硬腦膜下積水影像完全
    不同，依據相關醫學文獻記載，自閉症與體重輕的早產兒有
    關，無相關證據證明乙○○的發育遲緩及智障係因開心手術
    所致，造成乙○○極重度多重障及因腦部弱智而有精神分裂
    及自閉症，可能係因早產及先天性心臟病心室中膈與心房中
    膈缺損合併鬱血性心衰竭，亦有可能與長庚醫院接受姑息性
    手術有關，或因摔倒所致，自難僅歸咎臺大醫院及丁○○醫
    師，原告依據侵權行為訴請連帶負損害賠償責任，屬無理由
    ，臺大醫院醫師所實施手術及術後醫治，並無違背契約之處
    ，原告主張臺大醫院應負債務不履行責任，於法無據。
(三)、原告稱丁○○違反術前告知義務，惟病歷中附有甲○○簽署
    手術同意書及麻醉同意書，開心手術為重大手術，醫師不可
    能未告知說明，而甲○○、丙○○亦不可能不知情即簽同意
    書，根據88年1 月27日術前護理紀錄載明已向乙○○父母說
    明，小兒心臟科與小兒心臟外科特別於88年1 月23日召開聯
    合討論會，並於88年1 月24日向家屬說明後才安排手術，而
    且乙○○從出生即因天性心臟病住在長庚醫院加護病房，也
    因為開心手術修補風險大，必須特殊醫學中心才敢進行，所
    以長庚醫院採取姑息性分次手術，但因情況未好轉，才至臺
    大求診，家屬不可能不暸解手術原因及可能的併發症，原告
    指被告未履行告知說明義務等情，應屬誤會。民法第195 條
    第1 項規定得請求非財產上損害者，僅限被害人本人，被害
    人之父母不得請求，原告於先位及備位聲明均請求被告連帶
    賠償乙○○父母甲○○、丙○○慰撫金各200 萬元，於法殊
    嫌無據，且民法第195 條及第227 條之1 於88年4 月21日修
    正公佈且於89年5 月5 日施行，新修正之民法債編施行法就
    民法第195 條第3 項及民法第227 條之1 並未有特別規定，
    則本件係在修正施行前所發生，自無適用修正施行後之規定
    之餘地，另乙○○請求200 萬元亦嫌過高等語，資為抗辯。
    並聲明：(1)原告之訴及假執行之聲請均駁回。(2)如受不利判
    決，願供擔保請准免為假執行之宣告。
三、兩造不爭執之事項如下：
(一)、乙○○係87年5 月20日於林口長庚醫院出生，出生時為懷孕
    31週之早產兒，體重1480公克，且有先天性心臟病、心室中
    膈與心房中膈缺損合併鬱血性心衰竭，於87年8 月11日在該
    醫院接受分次姑息性手術（即肺動脈窄縮術），有長庚醫院
    病歷在卷可參（見本院卷(三)）。
(二)、乙○○於88年1 月21日進臺大醫院小兒科病房，次日接受心
    導管檢查，診斷為巨大心室中膈缺損合併肺動脈高壓暨右心
    室出口及肺動脈阻塞，於23日出院門診追蹤，嗣於同年月27
    日下午6 時回院，於29日上午10時30分進手術房由丁○○醫
    師實施直視下開心手術，修補心室中腔缺損及右心室與肺動
    脈整形術，有臺大醫院病歷在卷可參（見本院卷(二)）。
(三)、乙○○身目前為極重度多重障（智障、語障），以及因腦部
    弱智而有精神分裂及自閉症等情況，有臺大醫院診斷證明書
    、中華民國身心障礙手冊、全民健康保險重大傷病免自行部
    分負擔證明卡（見本院北調卷第16頁、本院卷(四)第33頁）。
四、兩造主要之爭點及法院之判斷：
(一)、被告有無履行告知說明義務？
(二)、丁○○醫師為乙○○施作系爭心臟手術之時機是否恰當？
(三)、乙○○身有極重度多重障（智障、語障）及因腦部弱智而有
    精神分裂及自閉症等情況，是否肇因於丁○○醫師所實施之
    開心手術有疏失？
(四)、原告請求被告連帶負損害賠償責任，有無理由？
    茲分述如下：
(一)、依醫療法第81條之規定，醫療機構診治病人時，應向病人或
    其法定代理人、配偶、親屬或關係人告知其病情、治療方針
    、處置、用藥、預後情形及可能之不良反應。據此，醫師即
    有說明義務。又最高法院94年度臺上字第2676號刑事判決認
    為：醫療乃為高度專業及危險之行為，直接涉及病人之身體
    健康或生命，病人本人或其家屬通常須賴醫師之說明，方得
    明瞭醫療行為之必要、風險及效果，故醫師為醫療行為時，
    應詳細對病人本人或其親屬盡相當之說明義務，經病人或其
    家屬同意後為之，以保障病人身體自主權；上開醫師應盡之
    說明義務，除過於專業或細部療法外，至少應包含：(一)診斷
    之病名、病況、預後及不接受治療之後果。(二)建議治療方案
    及其他可能之替代治療方案暨其利弊。(三)治療風險、常發生
    之併發症及副作用暨雖不常發生，但可能發生嚴重後果之風
    險。(四)治療之成功率（死亡率）。(五)醫院之設備及醫師之專
    業能力等事項，上開說明之義務，以實質上已予說明為必要
    ，若僅令病人或其家屬在印有說明事項之同意書上，冒然簽
    名，尚難認已盡說明之義務。基於前揭說明，對病患自主決
    定權之保障與尊重，原告理應事先認識本件手術之風險，並
    由其自主決定是否願意承擔該風險之同意，而原告之同意則
    以被告之充分說明為必要，至於被告說明義務之內容及範圍
    ，應視被告是否基於一般有理性的病患所重視的醫療資料加
    以說明。查：依丙○○於96年5 月7 日本院言詞辯論期日到
    庭陳稱：「當時是被告醫院另一位心臟內科醫師王醫師說乙○○的情形很好，隨時可以開刀，且開刀只是小手術。但我
    問長庚醫院的結果，長庚醫院說可以開刀，但可以再等小孩
    長大一點，體質比較強壯時再開刀，不需要立刻開刀。小孩
    剛出生時，長庚醫院曾說，可能小孩長大後會自行癒合，也
    許不需動手術，但後來發現乙○○無自行癒合現象，所以才
    在八十七年八月十一日再動肺動脈手術，此手術目的是讓乙○○心臟的負荷減低，以便順利長大，日後再動心臟手術。
    」、「我當時只到臺大醫院一次門診，時間是八十七年的十
    二月底當時我和王主科醫師說，乙○○最近比較不吃奶，但
    其他狀況，含活動力都很好，還可以和醫生護士玩，臺大醫
    院就安排心導管檢查，當時我有告知乙○○曾在長庚動過手
    術，王醫師認為長庚的手術應不必要，應該要直接動手臟手
    術，臺大醫院曾對體重比他更輕的孩童成功完成手術，心導
    管檢查完後臺大醫院就叫我們去開刀。乙○○是因心臟中膈
    缺損，致其心房心室會逆流，故應手術將中膈補起，以防止
    逆流，臺大醫院說此手術是小手術，我詢問其他醫師，他們
    也說就心臟科手術而言是小手術，但我認為這對小孩而言仍
    是大手術。……之後八十八年一月接到臺大醫院電話，告訴
    我們已排好開刀房，可以帶孩子去開刀，於是我們就去了。
    當時我們一直知道孩子是要動手術將心臟中膈補起來，所以
    就帶小孩去辦住院。……辦好住院後並沒有人告知我們手術
    的內容，而依以前之講法，我認為只是將心臟的中膈補起來
    而已，並沒有人告訴我手術的原因、成功率、併發症及危險
    。」等語（見本院卷(一)第135- 136頁），又於97年10月6 日
    到庭陳稱：「（原告訴訟代理人問：你說你有主動問醫生成
    功率有多少？是問哪一位醫生？）做完心導管張醫師有病房
    來告訴我。」等語（本院卷(四)第47頁反面），以及甲○○於
    96年10月6 日本院時陳稱：「當時因為都由母親帶小孩醫院
    就醫，小孩在長庚出生，當時在長庚有做過肺動脈狹窄手術
    ，當時是心臟協會建議我到臺大作開心手術，所以我們才到
    臺大，在1 月29日做開心手術，我知道我的小孩要動手術，
    因為心室中膈缺損需要修補，因為小孩一出生就是這樣，我
    們已經知道，1 月29日開心手術是經過我同意的，（提示1
    月27日手術同意書）是我所簽名的，我是在病房簽的，不是
    動手術當時簽的，是在之前就簽好了，是護士拿給我簽的，
    我知道醫生要動手術是因為他的心臟有破洞，我本人沒有聽
    到醫生如何說，因為當時是我太太告訴我的，醫生有將手術
    的內容轉告我太太，至於轉告的內容我不清楚，當時我不在
    場，我太太說他的成功率是零或一百，手術如果是成功心臟
    就可以運作，如果失敗就會死亡，太太並沒有轉告我關於手
    術是如何進行，我只知道要做開心手術，其他我不知道。我
    不確定我太太是否有全部聽到。」等語（本院卷(四)第46-47
    頁），由上述內容可知，丙○○及甲○○於手術前均已知乙○○要進行手術內容為何，並分別自其他醫師及護理人員得
    知本件相關手術資訊，此部分亦有被告提出88年1 月27日護
    理記錄內容：「1.pre op已教父母2.check vital sign……
    」在卷可參（見本院卷(一)第23頁），丁○○醫師於術前亦當
    面告知丙○○系爭手術之必要性、成功率及最嚴重併發症，
    此與丁○○醫師於97年10月20日在本院所述：乙○○至臺大
    醫院做完心導管手術後，經大家開會討論，會後他去跟母親
    解釋手術成功率、死亡率及手術後遺症，以及手術成功率對
    醫師來說才有意義，對於病人來說，只有手術成功或不成功
    等語大致相符，對於系爭手術內容之說明告知義務，並非僅
    限於主刀之丁○○醫師，甲○○及丙○○均自承系爭手術前
    曾向臺大醫院心臟內科醫師王主科醫師及進行心導管檢查之
    吳美環醫師詢問相關病情，則原告既由臺大醫院其他人員瞭
    解治療方案及治療風險，自難認原告醫療自主權受到侵害。
    又乙○○為出生型先天性心臟病之早產兒，其因心室中膈與
    心房中膈缺損合併鬱血性心衰竭，即於87年8 月11日在該林
    口長庚醫院接受肺動脈窄縮術，為尋求更好治療，才於88
    年1 月21日轉進臺大醫院，而由甲○○及丙○○前述內容可
    知，其等清楚知悉乙○○本身情狀，於長庚醫院進行肺動脈
    窄縮手術之內容及目的為何，以及接下來應如何進行治療，
    顯然對乙○○所為系爭開心手術相當慎重，且應對系爭手術
    內容充分瞭解，並無倉促間同意而實施手術之情事，原告主
    張當時任由丁○○醫師為乙○○進行系爭手術一節，顯不符
    合常理，難以採信。至於系爭手術之「手術同意書」及「麻
    醉同意書」內容，其上雖有載明醫師已聲明：手術原因、手
    術成功率、手術可能發生之併發症及危險（見本院卷(一)第19
    至20頁），但該手術同意書及麻醉同意書上「因患……（疾
    病名稱）欄」、「因實施……手術（手術名稱）欄」及「（
    手術與麻醉醫師）欄」均空白，內容雖然過於簡略，但是同
    意書只是證明已對擬進行之醫療程序或檢查做過討論之文件
    ，被告是否已盡告知及說明義務，並非以手術同意書為專斷
    依據，況且醫療行為具有高度技術性及不確定性，於手術進
    行中亦常有出乎先前判斷而須當場處理之必要，對於特定醫
    療行為之施行細節及步驟若一概課予醫師對病患需事前為詳
    盡、無缺漏之說明義務，非但有實際上之困難，亦將使病患
    於決定是否接受醫療行為時變得無所適從，如此不僅不利於
    病患之醫療，更與說明義務所欲保障者為病患關於健康自主
    決定權之目的相悖離，系爭術同意書內容雖無法做為被告已
    盡說明之依據，說明義務應以實質上已予說明為必要，為前
    揭最高法院94年度臺上字第2676號刑事判決明揭其旨，但是
    不論從原告本身之經驗，或是術前資訊之取得，其應已獲得
    詳盡之手術情況，已如前述，不應手術同意書記載之簡略而
    逕認影響原告之醫療自主權。從而，被告確已盡告知及說明
    義務，並無原告所指未盡告知義務遽然進行手術情事。
(二)、原告雖質疑乙○○接受心臟手術之時機，惟據丁○○醫師於
    本院陳稱：「……，因為當時病人已經有心臟肥大的現象，
    並且有輕微心衰竭及肺動脈高壓，在門診時小兒心臟科教授
    王主科醫師已經診斷出他有發紺的情形，代表右心室有高壓
    ，有右向左的分流，這會造成很多的併發症，如會造成梗塞
    ，所以王醫師建議將肺動脈窄縮的地方打開整形，將中膈缺
    損的地方修補起來，雖然不是緊急的狀況，但是仍然需要動
    手術。……」等語（本院卷(四)第53頁），而臺大醫院醫師係
    經過討論後才認定乙○○應進行系爭手術，有被告提出之臺
    大術前小兒心臟科與心臟外科聯合討論會記錄在卷可稽（本
    院卷(一)第114 頁），另本院檢附乙○○在臺大醫院及長庚醫
    院之病歷等件，送請行政院國軍退除役官兵輔導委員會臺北
    榮民總醫院為鑑定，該院於97年3 月6 日以北總兒字第0970
    004743號函覆本院，依該鑑定結果第4 點內容提及：「乙○○小朋友於87年8 月11日至88年1 月21日間，根據病歷記載
    ，推測應有心臟衰竭現象。」（見本院卷(四)第4 頁）益足證
    乙○○當時情況不佳，不宜繼續等待，臺大醫院醫師經討論
    後認定乙○○當時應進行系爭手術，符合醫療常規，應無不
    當之處。
(三)、又乙○○係於88年12月8 日到臺北醫學大學市立萬芳醫院精
    神科門診，依萬芳醫院於評鑑日期為89年1 月15日所為之精
    神科心理評鑑轉介及報告單內容：「施測CCDI，結果如下：
    pt出現中度至重度以上的發展遲緩，其中粗動作的發展最為
    不好，大約只有4.5 個月之發展能力，而其溝通表達的能力
    為最好，但也相較於實際年齡呈現為mode ratedelaying （
    中文意為中度成長遲緩）。」另90年8 月28日萬芳醫院精神
    科門診診斷為「多重殘障鑑定」有萬芳醫院病歷資料在卷可
    參（本院卷(四)第30-33 頁），於95年4 月10日臺大醫院精神
    科醫師丘彥南亦開具診斷證明書，其診斷病名為「1.自閉症
    。2.重度智能不足」亦有臺大醫院診斷證明書在卷為憑（本
    院北調卷第16頁），再依乙○○之中華民國身心障礙手冊、
    全民健康保險重大傷病免自行部分負擔證明卡之內容，足見
    乙○○身目前確實為極重度多重障（智障、語障）等情況，
    原告雖主張乙○○因進行系爭手術而導致自閉症及重度智能
    不足，惟依前揭鑑定報告，乙○○除為31週之早產兒外，本
    身有嚴重之先天性心臟病及心臟衰竭，後又有硬腦膜下積水
    、抽筋，心臟衰竭及抽筋即可能導致腦部損傷，於87年2 月
    所作的腦波檢查即顯示有廣泛性的腦部功能障礙，早產並非
    自閉症與重度智能不足之直接原因，但因早產產生之併發症
    ，如缺氧、3 或4 度之腦室出血、腦室周圍白質軟化……等
    可能導致腦部損傷，因而重度智能不足，至於自閉症之原因
    錯綜複雜，重度智能不足僅為原因之一等語，足見造成乙○○重度智能不足及自閉症主要原因，端視何者會造成缺氧性
    腦病變，乙○○係87年5 月20日出生之懷孕31週早產兒，其
    有先天性心臟病心室中膈與心房中膈缺損合併鬱血性心衰竭
    ，於87年8 月11日曾在林口長庚醫院接受肺動脈窄縮手術，
    嗣於88年1 月29日在臺大醫院接受心室中膈缺損修補手術，
    惟前揭手術後，其於88年8 月12日因摔倒撞傷頭部，經核磁
    共振檢查有右側硬腦膜下出血，隨即於88年8 月25日在臺大
    醫院接受腦部手術，有前揭醫院病歷在卷可參，以前揭過程
    及病歷資料觀之，乙○○於87年8 月11日至88年1 月21日間
    ，即因其先天性心臟缺損而有衰竭現象，心臟衰竭導容易致
    身體器官缺氧、缺血，並可能造成腦部損傷，是其日後重度
    不足與自閉症極有可能為心臟衰竭造成缺氧性腦病變所形成
    ，此有前揭鑑定報告在卷可稽，原告雖主張乙○○接受系爭
    手術後，出現「低效性呼吸型態」、「陣發性上心室心博加
    速」、發燒且四肢冰冷需戴手套、腳套及蓋毛毯、復因術後
    感染而發燒不退併發癲癇、腦膜下滲漏、經診斷有蛛蜘網膜
    下出血及血流栓塞及中度瀰漫性腦部功能障礙等症狀云云，
    惟於實施前揭開心手術中，使用人工心肺機以體外循環的方
    式協助手術的進行，目的雖是保護腦部、肺部以及身體其他
    重要器官，避免於手術中造成損害，但使用心肺機所為之體
    外循環，也易造成血球的破壞，使血液問題複雜，併發症包
    括血栓的生成或出血，乙○○術後併發腦膜下滲漏，有蛛蜘
    網膜下出血及血流栓塞之形成，可能為使用心肺機手術後產
    生腦部血管栓塞合併症，並非對系爭手術後未妥善處理造成
    症狀。從而，本院認為依前開鑑定報告內容，主要是因為心
    臟衰竭而導致腦部缺氧，因而造成乙○○產生極重度智能不
    足的狀況，而系爭手術後雖然也有血流栓塞及中度瀰漫性腦
    部功能障礙等症狀，惟前開腦栓塞既為實施治療行為當然伴
    隨有傷害之後遺症，自然無法歸責於丁○○。故原告主張乙○○係因進行系爭手術而導致重度智能不足與自閉症，難認
    有據。
(四)、丁○○對乙○○所為醫療行為，並無不當，亦無違反法律規
    定，自無過失可言，臺大醫院監督其受僱人執行業務亦無過
    失，原告依民法第184 條第1 項、第2 項及第188 條第1 項
    規定，請求臺大醫院與丁○○連帶負損害賠償責任，為無理
    由。再醫療行為並非從事製造危險來源之危險事業或活動者
    ，亦非以從事危險事業或活動而獲取利益為主要目的，與民
    法第191 條之3 立法理由所例示之工廠排放廢水或廢氣、桶
    裝瓦斯廠裝填瓦斯、爆竹廠製造爆竹、舉行賽車活動、使用
    炸藥開礦、開山或燃放焰火等性質有間，此有最高法院95年
    臺上字第2178號及96年臺上字第450 號判決要旨可資參照，
    故原告依民法第191 條之3 規定，請求被告連帶負損害賠償
    責任，為不足採。又原告主張臺大醫院就本件醫療給付義務
    之履行有過失，有不完全給付之情形，應依民法第224 條、
    第227 條、第227 條之1 規定負損害賠償責任云云，惟丁○○對乙○○醫療行為難認有疏失情形，已如前述，此部分主
    張自無理由。原告復主張臺大醫院應依消保法第51條但書之
    規定，給付原告懲罰性賠償金，但醫療法第82條第2 項既明
    定醫療機構及其醫事人員因執行業務致生損害於病人，以故
    意或過失為限，負損害賠償責任，就醫事行為之損害賠償責
    任，非採無過失責任，目前醫療責任與消保法規範之無過失
    責任體系相悖。從而，原告依前開規定，請求被告臺大醫院
    負損害賠償責任，即屬無據，應予駁回。
五、綜上所述，原告之先備位請求均為無理由而應予駁回，則其
    假執行之聲請亦失所附麗，併予駁回。
六、本件為判決之基礎已臻明確，被各既毋庸負損害賠償責任，
    則原告並無請求權，故其是否已經罹於時效而不得請求，本
    院毋庸再審酌，至於，兩造其餘陳述及所提其他證據，經本
    院審酌後，認為於判決結果無影響，自無庸逐一論列，併此
    敘明。
七、訴訟費用負擔之依據：民事訴訟法第85條第2項。
中    華    民    國    97    年    12    月    3     日
                  民事第四庭    法  官  鄧德倩
以上正本係照原本作成
如對本判決上訴，須於判決送達後20日內向本院提出上訴狀
中    華    民    國    97    年    12    月    3     日
                                書記官  林孔華


司法院資訊處製作；財團法人民間司法改革基金會備份。
